臺灣臺北地方法院刑事判決
110年度訴字第175號
公  訴  人  臺灣臺北地方檢察署檢察官
            沈學維



上列被告因詐欺等案件，經檢察官提起公訴（109年度偵字第282
36號），被告於準備程序中就被訴事實為有罪之陳述，經本院告
知簡式審判程序之旨，並聽取被告與公訴人之意見後，本院裁定
進行簡式審判程序，判決如下：
    主  文
沈學維犯三人以上共同詐欺取財罪，處有期徒刑壹年參月。
未扣案之犯罪所得新臺幣壹萬元沒收，於全部或一部不能沒收或
不宜執行沒收時，追徵其價額。
    事  實
一、沈學維於民國109年2月某日起，加入由陳屹林、徐祥慶(該2
    人均通緝中)、袁瑞祥、鄭孟婕(該2人經本院判處罪刑在案)
    、林家煇(另案審理)及其他姓名、年籍不詳之成員(無證據
    證明為未滿18歲之人)共同組成之綽號「天下」詐欺集團(下
    稱本案詐欺集團)，沈學維擔任提款車手。沈學維、袁瑞祥
    、陳屹林、徐祥慶、林家煇、鄭孟婕與本案詐欺集團成員，
    共同意圖為自己不法所有，基於以不正方法由自動付款設備
    取得他人財物、三人以上共同詐欺取財之犯意聯絡，由本案
    詐騙集團成員於109年4月10日致電杜薇娜，自稱「臺北地方
    法院主任檢察官張介欽」之人表示要調查其資金流向，要求
    杜薇娜將其中國信託銀行帳戶內存款轉匯至其他銀行帳戶內
    以供查驗云云，致杜薇娜陷於錯誤，將其中國信託銀行帳戶
    內存款分別傳匯新臺幣(下同)100萬元至名下中華郵政700-2
    18*****721號帳戶(下稱郵局帳戶)、台新銀行000-0000****
    **8994號帳戶(下稱台新銀行帳戶)，並於同日，在臺北市○○
    區○○路0號左側停車場入口，將上開郵局帳戶、台新銀行帳
    戶之存摺及提款卡交予林家煇。杜薇娜復於109年4月16日12
    時許，依自稱「張介欽」之人要求，在上址，將名下彰化銀
    行000-0000********00號帳戶(下稱彰化銀行帳戶)之存摺及
    提款卡交予袁瑞祥。本案詐欺集團取得杜薇娜之郵局帳戶、
    彰化銀行帳戶、台新銀行帳戶之存摺及提款卡後，沈學維接
    續於109年4月16日至19日，各持上開郵局帳戶、彰化銀行帳
    戶、台新銀行帳戶之提款卡，操作自動櫃員機並輸入密碼，
    以此不正方法冒充為杜薇娜或經其授權之人，共提領59萬2,
    040元，並將之轉交陳屹林，而獲得現金1萬元報酬。嗣杜薇
    娜察覺遭騙而報警處理，始悉上情。
二、案經杜薇娜訴由臺北市政府警察局松山分局報請臺灣臺北地
    方檢察署檢察官偵查起訴。　　
    理  由
壹、程序事項
    被告沈學維所犯為死刑、無期徒刑、最輕本刑為3年以上有
    期徒刑以外之罪，其就被訴事實為有罪之陳述，經本院告知
    簡式審判程序之旨，並聽取公訴人、被告之意見後（見本院
    訴字卷一第390頁），本院合議庭依刑事訴訟法第273條之1
    第1項規定，裁定由受命法官獨任進行簡式審判程序，是依
    刑事訴訟法第273條之2規定，本件之證據調查，不受同法第
    159條第1項、第161條之2、第161條之3、第163條之1及第16
    4條至第170條規定之限制。
貳、實體事項
一、經查:
㈠、上揭犯罪事實，業據被告於本院審理時坦認在卷(見本院訴字
    卷一第388頁、卷二第84頁)，核與證人即告訴人杜薇娜之證
    述(見偵卷第99至102頁)情節大致相符，並有告訴人杜薇娜
    提出之報案三聯單、匯款申請書、中國信託銀行存摺、郵局
    交易明細、台新銀行交易明細、臺灣銀行交易明細、彰化銀
    行交易明細各1份及監視錄影畫面拍照片2張在卷可稽(見偵
    卷第105至115、119至137、267頁)，足認被告上開任意性自
    白與卷內證據相符，可資採為認定犯罪事實之依據。
㈡、本案詐欺集團取得詐騙款項之分工模式分別為：其他成員以
    撥打電話方式，誆騙告訴人並指示分別提出銀行、郵局之提
    款卡，由林家煇、袁瑞祥收取告訴人之銀行、郵局提款卡，
    再由被告持上開提款卡操作自動櫃員機提領詐騙款項後轉交
    陳屹林，則本案詐欺集團成員至少包括向告訴人施以詐術之
    其他成員，收取銀行、郵局提款卡之林家煇、袁瑞祥，提領
    詐騙款項之被告，及收集詐騙款項之陳屹林，其成員已達三
    人以上至明。
㈢、綜上所述，本案事證已臻明確，被告之犯行堪以認定。
二、論罪科刑
㈠、核被告所為，係犯刑法第339條之2第1項以不正方法由自動付
    款設備取得他人財物罪、刑法第339條之4第1項第2款之三人
    以上共同詐欺取財罪。被告於109年4月16日至19日，操作自
    動櫃員機多次提領告訴人所有金融機構帳戶內存款，應認係
    基於取得同一被害人所交付被騙款項之單一目的所為之接續
    行為，係在同時或密切接近之時間、地點實行，侵害同一法
    益，所為各該行為之獨立性極為薄弱，依一般社會健全觀念
    ，難以強行分開，在刑法評價上，視為數個舉動之接續實行
    ，合為包括之一行為予以評價，較為合理，故應認是接續犯
    ，而論以包括一罪。公訴意旨認被告涉犯行使偽造公文書、
    三人以上共同冒用公務員名義詐欺取財等罪嫌，然依卷內證
    據資料顯示，被告係擔任提領詐騙款項之工作，並無證據足
    資證明被告有參與或知悉本案詐欺集團其他成員假冒公務員
    名義行騙之情事，是起訴法條容有未洽。
㈡、被告所犯以不正方法由自動付款設備取得他人財物罪、三人
    以上共同詐欺取財罪，乃一行為觸犯數罪名，為想像競合犯
    ，應依刑法第55條前段之規定，從一重論以三人以上共同詐
    欺取財罪。　
㈢、被告與袁瑞祥、鄭孟婕、林家煇、陳屹林、徐祥慶及本案詐
    欺集團其他成員彼此間，就詐騙告訴人之行為，各具有相互
    利用之共同犯意，被告縱未參與全部詐欺犯罪行為，仍應就
    所參與之犯行，與袁瑞祥、鄭孟婕、林家煇、陳屹林、徐祥
    慶及本案詐欺集團其他成員所為犯罪行為，負共同正犯之責
    。
㈣、行為人僅為一參與犯罪組織行為，侵害一社會法益，屬單純
    一罪，應僅就「該案中」與參與犯罪組織罪時間較為密切之
    首次加重詐欺犯行論以參與犯罪組織罪及加重詐欺罪之想像
    競合犯，而其他之加重詐欺犯行，祗需單獨論罪科刑即可，
    無需再另論以參與犯罪組織罪，以避免重複評價。是如行為
    人於參與同一詐欺集團之多次加重詐欺行為，因部分犯行發
    覺在後或偵查階段之先後不同，肇致起訴後分由不同之法官
    審理，為裨益法院審理範圍明確、便於事實認定，即應以數
    案中「最先繫屬於法院之案件」為準，以「該案件」中之「
    首次」加重詐欺犯行與參與犯罪組織罪論以想像競合。縱該
    首次犯行非屬事實上之首次，亦因參與犯罪組織之繼續行為
    ，已為該案中之首次犯行所包攝，該參與犯罪組織行為之評
    價已獲滿足，自不再重複於他次詐欺犯行中再次論罪，俾免
    於過度評價及悖於一事不再理原則(最高法院109度台上字第
    3945號判決意旨參照 )。被告固加入本案詐欺集團擔任提款
    車手，然本案係於110年1月13日繫屬於本院，有本院收文戳
    在卷可憑（見本院審訴卷第7頁），被告前因參與同一犯罪
    組織之其他加重詐欺案件，已經臺灣臺北地方檢察署檢察官
    先於109年5月15日起提起公訴，並經本院以109年度訴字第7
    42號、第743號判決判處罪刑確定在案等情，有臺灣高等法
    院被告前案紀錄表在卷可佐，是本案並非最先繫屬之法院，
    揆諸上揭說明，為避免重複評價，當無從將被告所為一參與
    犯罪組織行為割裂再另論一參與犯罪組織罪，而與本案所犯
    加重詐欺取財罪從一重論處之餘地。公訴意旨認應併論以組
    織犯罪防制條例第3條第1項後段之參與犯罪組織罪，容有誤
    會，附此敘明。
㈤、被告前因施用毒品案件，經臺灣士林地方法院以107年度審易
    字第1684號判決判處有期徒刑6月確定，於108年11月28日執
    行完畢等情，有前述前案紀錄表足憑，被告於上述徒刑執行
    完畢後，5年以內故意再犯本案有期徒刑以上之罪，固應論
    以累犯，惟被告故意再犯之本案係以不正方法由自動付款設
    備取得他人財物、三人以上共同詐欺取財等案件，罪質顯與
    上述施用毒品之前案不同，是被告於前案執行完畢後，並無
    故意再為相同罪質之犯罪，復酌以被告之品行及依刑法第57
    條所列其他科刑事項之結果，足認被告尚不具有特別惡性及
    對刑罰反應力薄弱之情事，依司法院釋字第775號解釋意旨
    ，本於罪刑相當原則，而無依刑法第47條第1項加重其刑之
    必要。
㈥、以行為人之責任為基礎，審酌被告不思憑己身勞力賺取生活
    所需，竟好逸惡勞，參與本案詐欺集團，擔任提領詐騙款項
    之工作，與陳屹林及本案詐欺集團其他成員，共同詐騙告訴
    人，不僅嚴重危害社會治安，更令告訴人損失金錢不菲，甚
    至求償無門，又歷次犯罪時間集中，手法均接近，詐騙鉅額
    款項，顯見本案詐欺集團具有相當規模，對人民財產權造成
    嚴重威脅，被告違犯本案所生危害甚大，所為實有不該；惟
    念被告犯後始終坦認犯行，犯後態度尚可；兼衡被告自陳智
    識程度為國中畢業，入監前從事鋁門窗工作，父親年邁已經
    退休，照顧需要洗腎的母親，有小孩1名由前妻撫養，家庭
    經濟狀況為勉持（見本院訴字卷二第92頁）等一切情狀，量
    處如主文所示之刑。
三、沒收
㈠、犯罪所得，屬於犯罪行為人者，沒收之；前二項之沒收，於
    全部或一部不能沒收或不宜執行沒收時，追徵其價額，刑法
    第38條之1第1項前段、第3項定有明文。
㈡、被告於本院審理時供稱：陳屹林給我的報酬是1萬元等語（見
    本院訴字卷二第92頁），該犯罪所得未據扣案，仍應依刑法
    第38條之1第1項前段、第3項之規定宣告沒收，於全部或一
    部不能沒收或不宜執行沒收時，追徵其價額。
據上論斷，應依刑事訴訟法第273條之1第1項、第299條第1項前
段，判決如主文。
本案經檢察官李巧菱提起公訴，檢察官林婉儀到庭執行職務。
中　　華　　民　　國　　111 　年　　2 　　月　　17  　日
　　　　　　　　　刑事第十二庭  法　官　王令冠
以上正本證明與原本無異。
如不服本判決應於收受送達後20日內向本院提出上訴書狀，並應
敘述具體理由；其未敘述上訴理由者，應於上訴期間屆滿後20日
內向本院補提理由書（均須按他造當事人之人數附繕本）「切勿
逕送上級法院」。
　　　　　　　　　　　　　　　　書記官　鄭淑丰
中　　華　　民　　國　　111 　年　　2 　　月　　17　　日
附錄本案所犯法條
《刑法第339條之2第1項》
意圖為自己或第三人不法之所有，以不正方法由自動付款設備取
得他人之物者，處3年以下有期徒刑、拘役或30萬元以下罰金。
《刑法第339條之4第1項》
犯第339 條詐欺罪而有下列情形之一者，處1年以上7年以下有期
徒刑，得併科1百萬元以下罰金：
一、冒用政府機關或公務員名義犯之。
二、三人以上共同犯之。
三、以廣播電視、電子通訊、網際網路或其他媒體等傳播工具，
    對公眾散布而犯之。